臺灣桃園地方法院刑事判決
111年度訴緝字第14號
公  訴  人  臺灣桃園地方檢察署檢察官
被      告  陳朝平





選任辯護人  謝允正律師(法扶律師)          
上列被告因毒品危害防制條例案件，經檢察官提起公訴（109年
度偵字第29292號、109年度毒偵字第6085號），本院判決如下：
    主  文
陳朝平犯施用第二級毒品罪，處有期徒刑貳月，如易科罰金，以
新臺幣壹仟元折算壹日。又犯販賣第二級毒品未遂罪，處有期徒
刑壹年貳月。扣案如附表一所示之物均沒收銷燬。扣案如附表二
所示之物均沒收。
    事  實
陳朝平明知甲基安非他命為毒品危害防制條例所列第二級毒品，
不得販賣及施用，竟分別為下列犯行：
一、基於施用甲基安非他命之犯意，於民國109年9月16日18時許
    ，在桃園市龜山區大同路某處，將甲基安非他命置入玻璃球
    內，以燒烤玻璃球吸食煙霧之方式，施用甲基安非他命1次
    。
二、意圖營利，基於販賣第二級毒品甲基安非他命之犯意，於10
    9年9月15日10時24分許，以附表二所示之行動電話連結網際
    網路而使用通訊軟體「Say Hi」之「呼朋引伴」群組，以暱
    稱「三餐飯後甜點」，在該群組內公開發送「有龜山一帶需
    要的嗎」隱含販賣第二級毒品甲基安非他命暗語之廣告訊息
    。嗣有桃園市政府警察局龜山分局警員（下稱喬裝警員）執
    行網路巡邏勤務而發現前揭推文內容，乃喬裝為購毒者而於
    同日上午11時2分許，以相同通訊軟體「Say Hi」與陳朝平
    聯繫，雙方約定於翌（16）日19時12分許，在桃園市○○區○○
    ○路00號康是美藥妝店前，以新臺幣（下同）1萬2,000元之
    價格，販賣附表一所示第二級毒品甲基安非他命1包予喬裝
    警員。嗣陳朝平於109年9月16日19時12分許，至與喬裝警員
    約定之交易地點即桃園市○○區○○○路00號康是美藥妝店前，
    向喬裝警員收取1萬2,000元購毒價金後，欲將附表一所示第
    二級毒品甲基安非他命1包交付喬裝警員受領之際，為警當
    場逮捕而未遂，並扣得附表一所示第二級毒品甲基安非他命
    1包及附表二所示之行動電話（含SIM卡）1支，始悉上情。
    　　
    理  由
壹、程序部分：
    按除法律另有規定外，實施刑事訴訟程序之公務員因違背法
    定程序取得之證據，其有無證據能力之認定，應審酌人權保
    障及公共利益之均衡維護；又被告以外之人於審判外之陳述
    ，雖不符合同法第159條之1至第159條之4之規定，但經當事
    人於審判程序同意作為證據，法院審酌該言詞陳述或書面陳
    述作成時之情況，認為適當者，亦得為證據；當事人、代理
    人或辯護人於法院調查證據時，知有第159條第1項不得為證
    據之情形，而未於言詞辯論終結前聲明異議者，視為有前項
    之同意，刑事訴訟法第158條之4、第159條之5分別定有明文
    。本判決下列所引用之各項供述證據，被告陳朝平、辯護人
    均同意各該證據之證據能力（見本院111年度他字第3號卷，
    下稱他字卷，第89頁），且當事人、辯護人均未於本院言詞
    辯論終結前聲明異議（見本院111年度訴緝字第14號卷，下
    稱訴緝字卷，第89頁至第101頁），本院審酌此等證據資料
    取得及製作時之情況，尚無違法不當及證明力明顯過低之瑕
    疵，以之作為證據應屬適當；另本判決後述所引之各項非供
    述證據，無證據證明係實施刑事訴訟程序之公務員以不法方
    式所取得，且亦無證據證明係非真實，復均與本件待證事實
    具有關聯性，是依刑事訴訟法第158條之4之反面解釋，當有
    證據能力；又前開供述與非供述證據復經本院於審理期日中
    合法調查，自均得為本案證據使用。
貳、實體部分：
一、事實認定之理由及依據：
（一）上揭犯罪事實，業據被告陳朝平於警詢、偵訊及本院審理
      中均坦承不諱（見臺灣桃園地方檢察署109年度毒偵字第6
      085號卷，下稱毒偵卷，第15頁至第31頁、第153頁至第15
      5頁；他字卷第84頁至第87頁、訴緝字卷第97頁至第98頁
      頁），並有桃園市政府警察局龜山分局109年9月16日扣押
      筆錄、扣押物品目錄表、扣押物品收據、桃園市政府警察
      局龜山分局大華派出所贓物認領（保管）單、桃園市政府
      警察局龜山分局大華派出所員警與陳朝平對話錄音譯文、
      桃園市政府警察局龜山分局查獲「毒品」初步鑑驗報告單
      及鑑驗照片與秤重照片、桃園市政府警察局龜山分局查獲
      毒品危害防制條例「尿液」初步鑑驗報告單及檢驗照片、
      陳朝平手機電話通聯紀錄翻拍照片共3張、查獲現場照片
      共10張、手機通訊軟體對話記錄翻拍照片、通訊軟體「Sa
      y Hi」之對話記錄記錄截圖照片、台灣檢驗科技股份有限
      公司濫用藥物實驗室2020/09/30 UL/2020/00000000濫用
      藥物檢驗報告、交通部民用航空局航空醫務中心109年9月
      23日航藥鑑字第0000000號毒品鑑定書、桃園市政府警察
      局龜山分局大華派出所109年9月17日員警李世燻職務報告
      、台灣之星資料查詢（0000000000）、遠傳資料查詢（00
      00000000）、中華電信資料查詢（0000000000）、桃園市
      政府警察局龜山分局111年3月17日山警分偵字第11100098
      53號函暨所附刑事案件報告書、臺灣桃園地方檢察署111
      年3月18日函暨所附臺灣桃園地方檢察署檢察官110年度偵
      字第8603號聲請簡易判決處刑書、本院110年度桃簡字第8
      38號刑事簡易判決附卷可稽（見毒偵卷第45頁至第49頁、
      第51頁、第53頁至第55頁、第59頁、第61頁、第83頁至第
      84頁、第85頁至第89頁、第91頁至第97頁、第105頁至第1
      25頁、第161頁、第167頁；臺灣桃園地方檢察署109年度
      偵字第29292號卷第43頁、第157頁至第161頁、第165頁至
      第182頁；訴緝字卷第35頁至第44頁、第45頁至第54頁）
      ，復有附表一所示第二級毒品甲基安非他命1包及附表二
      所示之行動電話（含SIM卡）1支扣案可考。而扣案附表一
      所示之甲基安非他命1包，經送鑑定，結果如附表一鑑定
      結果欄所示，檢出第二級毒品甲基安非他命成分，此有交
      通部民用航空局航空醫務中心109年9月23日航藥鑑字第00
      00000號毒品鑑定書1份附卷可參（見毒偵卷第167頁），
      足認被告出於任意性之自白與事實相符，堪以採信。
（二）就事實欄一部分，被告前因施用第二級毒品案件，經臺灣
      新北地方法院以106年度毒聲字第474號裁定送觀察、勒戒
      ，於107年4月9日因無繼續施用傾向出所，有臺灣高等法
      院被告前案紀錄表在卷可參（見訴緝字卷第11頁、第25頁
      ），其於觀察、勒戒執行完畢釋放後3年內再犯本案犯行
      ，被告施用第二級毒品犯行，自應予追訴、處罰。　　
（三）就事實欄二部分，被告於警詢時供承：我因為缺錢花用，
      原來的工作量變少，經濟短缺，所以販賣毒品等語（見毒
      偵卷第21頁），益徵被告主觀上確有藉販賣附表一所示第
      二級毒品甲基安非他命之行為而從中營利之意圖甚明。　
（四）綜上所述，本案事證明確，被告犯行洵堪認定，應予依法
      論科。　　　　　　
二、論罪科刑：
（一）事實欄一論罪部分：　　
　　  核被告就事實欄一所為，係犯毒品危害防制條例第10條第
      2項施用第二級毒品罪。
（二）事實欄二論罪部分：　
　　　按「誘捕偵查」在實務運作上一般區分為兩種類型，即「
      創造犯意型之誘捕偵查」與「提供機會型之誘捕偵查」；
      前者，亦稱「陷害教唆」，指該行為人原不具犯罪之故意
      ，純因司法警察之設計教唆，始萌生犯意，進而實施犯罪
      構成要件之行為者。「陷害教唆」係司法警察以引誘或教
      唆犯罪之不正當手段，使原無犯罪故意之人因而萌生犯意
      而實施犯罪行為，再進而蒐集其犯罪之證據而予以逮捕偵
      辦；縱其目的係在於查緝犯罪，但其手段顯然違反憲法對
      於基本人權之保障，且已逾越偵查犯罪之必要程度，對於
      公共利益之維護並無意義，向為法所不許。後者，係指行
      為人原本即有犯罪之意思，偵查人員僅係提供機會讓其犯
      罪，於其犯罪時予以逮捕而言，亦稱為「釣魚偵查」，因
      行為人本即有犯罪之故意，雖與該行為人交涉之偵查機關
      所屬人員或其合作者，實際上並無使犯罪完成之真意，但
      該行為人應成立未遂犯（最高法院110年度台上字第5054
      號判決意旨參照）。被告基於販賣第二級毒品以營利之犯
      意，使用通訊軟體「Say Hi」之「呼朋引伴」群組，以暱
      稱「三餐飯後甜點」，在該群組內公開發送「有龜山一帶
      需要的嗎」隱含販賣第二級毒品甲基安非他命暗語之廣告
      訊息，由喬裝警員與之聯絡後，持附表一所示第二級毒品
      以交付予喬裝警員，可見被告原即有販賣第二級毒品甲基
      安非他命以牟利之故意，且已著手於販賣毒品犯罪行為之
      實行，惟因喬裝警員事實上既無購買毒品之真意，實際上
      尚無可能完成本案毒品交易。是核被告就事實欄二所為，
      係犯毒品危害防制條例第4條第6項、第2項之販賣第二級
      毒品未遂罪。其意圖販賣而持有上開第二級毒品之低度行
      為，為其販賣上開第二級毒品未遂之高度行為所吸收，不
      另論罪。
（三）被告如事實欄至二所為，犯意各別，行為互殊，應予分
      論併罰。　
（四）就刑法第25條第2項部分：（僅事實欄二適用）
　　　被告客觀上已著手販賣第二級毒品行為之實行，僅因喬裝
      購毒者之警員自始無購買毒品之真意，故未能完成毒品交
      易而不遂，為未遂犯，而其所造成之法益侵害程度相較於
      既遂犯應屬較輕，爰依刑法第25條第2項之規定減輕其刑
      。 　　　
（五）就毒品危害防制條例第17條第2項部分：（僅事實欄二適
      用）
　　　按毒品危害防制條例第17條第2項規定：「犯第4條至第8
      條之罪於偵查及歷次審判中均自白者，減輕其刑。」查被
      告於警詢時、偵查中、本院審理中均自白本案販賣第二級
      毒品行為，爰依毒品危害防制條第17條第2項規定減輕其
      刑。　　　
（六）就毒品危害防制條例第17條第1項部分：（事實欄一、二
      均有適用）
　　⒈按毒品危害防制條例第4條至第8條、第10條或第11條之罪
      ，供出毒品來源，因而查獲其他正犯或共犯者，減輕或免
      除其刑，同條例第17條第1項定有明文。本件因被告之供
      述而查獲其就事實欄一所示施用第二級毒品甲基安非他命
      及事實欄二販賣第二級毒品甲基安非他命未遂之上手吳俊
      男乙節，有臺灣桃園地方檢察署111年3月18日函、桃園市
      政府警察局龜山分局111年3月17日山警分偵字第11100098
      53號函暨所附刑事案件報告書在卷可參（見訴緝字卷第45
      頁至第46頁、第35頁至第40頁），復經吳俊男於另案偵訊
      時坦承不諱，並經本院110年度桃簡字第838號判決其犯轉
      讓禁藥罪，有本院110年度桃簡字第838號判決書附卷可稽
      （見訴緝字卷第51頁至第54頁）。
　　⒉又該案中雖認定吳俊男係轉讓毛重4公克之甲基安非他命予
      被告，而本案被告販售之甲基安非他命係毛重7.3310公克
      ，較其自吳俊男處取得之甲基安非他命數量為多，被告於
      本案販售之甲基安非他命係「部分」來自於吳俊男，惟按
      毒品危害防制條例第17條第1項規定：犯第4條至第8條、
      第10條或第11條之罪，供出毒品來源，因而查獲其他正犯
      或共犯者，減輕或免除其刑。旨在擴大落實毒品之追查，
      俾有效斷絕毒品之供給，以杜絕毒品泛濫。故所指「供出
      來源」，舉凡提供於該毒品流通過程之各階段中，涉嫌毒
      品供給之相關嫌犯具體資訊，而有助益於落實毒品查緝，
      遏止毒品氾濫者，應皆屬之。則「因而查獲其他正犯與共
      犯」，自當指有偵查犯罪職權之公務員依循被告所提供之
      毒品來源具體資料，而查獲於該毒品流通過程各階段中供
      給毒品之相關嫌犯，包括涉嫌供給被告毒品之一切直接、
      間接前手，包括製造、運送、販賣、轉讓該毒品予被告之
      正犯、共犯（教唆犯、幫助犯），或與被告共犯本案之正
      犯、共犯（教唆犯、幫助犯）皆屬之。又本條項未如槍砲
      彈藥刀械管制條例第18條第4項前段規定，除於偵查或審
      判中自白外，尚須供述「全部」槍砲、彈藥、刀械之來源
      及去向，因而查獲或防止重大危害治安事件之發生，始得
      減輕或免除其刑。故若毒品取得來源為複數，或其正犯、
      共犯分屬不同之人，僅供出其中「部分」毒品來源，因而
      查獲其中「部分」正犯或共犯，即得獲邀減輕或免除其刑
      之寬典。又毒品危害防制條例第17條第1項之立法旨意在
      於鼓勵被告或犯罪嫌疑人具體提供其毒品上游，擴大追查
      毒品來源，俾有效斷絕毒品之供給，以杜絕毒品泛濫，祇
      須被告願意供出毒品來源之上手，因而查獲其他正犯或共
      犯者，即可邀減輕或免除其刑之寬典。其中所謂「因而查
      獲」之「查獲」係屬偵查機關之權限，而查獲之「屬實」
      與否，則為法院職權認定之事項，應由法院做最後審查並
      決定其真實性。換言之，「查獲」與「屬實」應分別由偵
      查機關及事實審法院分工合作，即對於被告揭發或提供毒
      品來源之重要線索，應交由相對應之偵查機關負責調查核
      實，而法院原則上不問該被舉發案件進行程度如何，應根
      據偵查機關已蒐集之證據綜合判斷有無「因而查獲」之事
      實，雖不以偵查結論作為查獲屬實與否之絕對依據，惟為
      避免被告因獲邀上開減、免其刑之寬典而無端嫁禍第三人
      ，或未據實指陳犯罪情節致無助於查獲毒品來源而未能達
      其立法目的，倘被告供出毒品來源資訊與其所犯本案無關
      ，或偵查犯罪機關認不具證據價值而無從確實查獲者，法
      院非不可依據檢察官對被舉發者所為之不起訴處分或法院
      諭知無罪判決之結果資為並無「因而查獲」之認定，最高
      法院108年度台上字第1183號、109年度台上字第3611號判
      決意旨可資參照。是依上開見解意旨，本案被告所販賣之
      甲基安非他命數量上雖較其自吳俊男處取得之甲基安非他
      命數量為多，惟被告所販賣之甲基安非他命既有「部分」
      來自於吳俊男，則仍可認為有毒品危害防制條例第17條第
      1項之適用。
　　⒊綜上，足認被告於本案事實欄一所示施用及事實欄二販賣
      之甲基安非他命均來源自吳俊男，是依前揭規定，就被告
      於事實欄一所示施用第二級毒品及事實欄二販賣第二級毒
      品甲基安非他命未遂犯行，均因其供出毒品來源，而查獲
      其他正犯吳俊男，故均減輕其刑。
（七）是被告事實欄一犯行，依毒品危害防制條例第17條第1項
      規定，減輕其刑；事實欄二犯行，依刑法第71條第2項及
      刑法第70條規定，先依刑法第25條第2項規定，減輕其刑
      ，再依毒品危害防制條例第17條第2項規定，遞減輕其刑
      ，末依毒品危害防制條例第17條第1項規定，遞減輕其刑
      。
（八）被告前因公共危險案件，經臺灣新北地方法院以107年度
      交簡字第1140號判決判處有期徒刑3月確定，於108年1月1
      7日易科罰金執行完畢，並於前開徒刑執行完畢後5年以內
      ，故意再犯本案事實欄一、二之罪，有本院被告前案紀錄
      表之記載可憑，且檢察官起訴主張被告曾受有期徒刑之執
      行完畢，於5年內故意再犯本件有期徒刑以上之罪，請依
      刑法第47條第1項規定加重其刑等語。然除卷附之上開前
      案紀錄表及臺灣新北地方法院以107年度交簡字第1140號
      判決書（見訴緝字卷第117頁至第120頁）外，檢察官就大
      法官釋字第775號解釋文所明示，關於累犯者有其特別惡
      性及對刑罰反應力薄弱而加重最低本刑部分，並未具體指
      出證明方法，故此部分列為刑法第57條第5款所定「犯罪
      行為人之品行」進行審酌（詳後述），而無刑法第47條累
      犯加重規定之適用（最高法院110年度台上大字第5660裁
      定參照）。　　　
（九）爰以行為人責任為基礎，審酌被告前有公共危險及多次違
      反毒品危害防制條例之前科紀錄，素行難謂良好，而被告
      身體健康、正值年輕，前途無可限量且心智健全，卻不思
      遵循法度、遠離毒品，竟仍施用第二級毒品，並販賣第二
      級毒品予他人，嚴重戕害國民身心健康，助長毒品蔓延，
      危害社會、國家健全發展，被告自應嚴予非難。惟考量被
      告本案施用、販賣毒品之種類均為第二級毒品甲基安非他
      命，販賣毒品之次數僅1次，對象僅1人，且所販賣之毒品
      數量與能獲取之利益均非多，又未完成交易即遭警員及時
      查獲，毒品尚未流入市面，是被告行為所造成之危害程度
      相對較輕，且被告犯後始終坦承犯行，態度良好，以及考
      量被告犯罪手段、犯罪動機等節，兼衡被告於警詢時自述
      業工、家庭經濟勉持之生活狀況、高職肄業之智識程度（
      見偵卷第13頁、第35頁）等一切情狀，就事實欄一、二部
      分，分別量處如主文所示之刑，並就施用第二級毒品所處
      有期徒刑部分，諭知易科罰金之折算標準如主文，以資儆
      懲。
三、沒收：
（一）扣案如附表一編號1所示之物，依鑑定報告所示，檢出甲
      基安非他命成分，係屬毒品危害防制條例第2條第2項第2
      款所規定之第二級毒品，不問是否屬於犯人所有，均應依
      毒品危害防制條例第18條第1項前段規定，宣告沒收銷燬
      之。至於因鑑驗用罄之第二級毒品甲基安非他命，既已滅
      失，即無庸宣告沒收銷燬，附此敘明。另外盛裝上揭毒品
      之包裝袋，以現今所採行之鑑驗方式，其仍會殘留微量毒
      品，無法將之完全析離，亦屬毒品危害防制條例第2條第2
      項第2款所稱之第二級毒品，同應依毒品危害防制條例第1
      8條第1項前段之規定沒收銷燬之。　　　
（二）扣案附表二編號1所示之行動電話（含SIM卡）1支，被告
      於準備程序時供稱：我是用本案被扣案手機上網發佈「有
      龜山一帶需要的嗎」販毒訊息，也是用該手機與喬裝警員
      聯絡此次販毒之用等語（見他字卷第85頁至第86頁），足
      認為供被告本案販賣第二級毒品未遂犯行所用，應依毒品
      危害防制條例第19條第1項之規定宣告沒收。
據上論斷，應依刑事訴訟法第299條第1項前段，毒品危害防制條
例第4條第6項、第2項、第10條第2項、第17條第1項、第2項、第
18條第1項前段、第19條第1項，刑法第11條、第41條第1項前段
、第25條第2項，判決如主文。
本案經檢察官彭師佑提起公訴，檢察官范玟茵到庭執行職務。 
　　　　
中　　華　　民　　國　　111 　年　　6 　　月　　13　　日
                  刑事第三庭  審判長法  官  謝順輝
                                    法  官  林莆晉 
                                    法  官  呂秉炎 
以上正本證明與原本無異。
如不服本判決應於收受判決後20日內向本院提出上訴書狀，並應
敘述具體理由。其未敘述上訴理由者，應於上訴期間屆滿後20日
內向本院補提理由書(均須按他造當事人之人數附繕本)「切勿逕
送上級法院」。 
      　　　　　　　　　　　　　　　書記官　曾雋行　　　
中　　華　　民　　國　　111 　年　　6 　　月　　14　　日
附錄本案論罪科刑法條：
毒品危害防制條例第4條第6項、第2項
製造、運輸、販賣第一級毒品者，處死刑或無期徒刑；處無期徒
刑者，得併科新臺幣3千萬元以下罰金。
製造、運輸、販賣第二級毒品者，處無期徒刑或10年以上有期徒
刑，得併科新臺幣1千5百萬元以下罰金。
製造、運輸、販賣第三級毒品者，處7年以上有期徒刑，得併科
新臺幣1千萬元以下罰金。
製造、運輸、販賣第四級毒品者，處5年以上12年以下有期徒刑
，得併科新臺幣5百萬元以下罰金。
製造、運輸、販賣專供製造或施用毒品之器具者，處1年以上7年
以下有期徒刑，得併科新臺幣1百50萬元以下罰金。
前五項之未遂犯罰之。
毒品危害防制條例第10條第2項
施用第一級毒品者，處6月以上5年以下有期徒刑。
施用第二級毒品者，處3年以下有期徒刑。

附表一：
編號 物品名稱 數量 鑑定結果 1 甲基安非他命 1袋 (含1個塑膠袋) 毛重7.3310公克（含1個塑膠袋重），淨重6.9110公克，取樣量0.0002公克，驗餘量6.9108公克，結果判定檢出成分甲基安非他命（Methamphetamine）。（見交通部民用航空局航空醫務中心109年9月23日航藥鑑字第0000000號毒品鑑定書，毒偵卷第167頁） 

附表二：
編號 物品名稱 數量 備註 1 行動電話（含SIM卡） 1支 廠牌OPPO，IMEI序號1：000000000000000號，IMEI序號2：000000000000000號，含門號0000000000號之SIM卡1張。